【裁判字號】    97,台上,4026
【裁判日期】    970821
【裁判案由】    違反貪污治罪條例
【裁判全文】
最高法院刑事判決            九十七年度台上字第四０二六號
上  訴  人  甲○○
選任辯護人  李漢中律師
上列上訴人因違反貪污治罪條例案件，不服國防部最高軍事法院
中華民國九十六年三月九日上訴審更審判決（九十五年上更(一)字
第二號，起訴案號：國防部高等軍事法院檢察署九十三年愛偵字
第００一號），提起上訴，本院判決如下：
    主  文
原判決撤銷，發回國防部最高軍事法院。
    理  由
原判決認定上訴人甲○○有如原判決事實欄所示之犯行，因而撤
銷初審國防部高等軍事法院關於上訴人部分之科刑判決，改判仍
論處上訴人共同連續依據法令從事公務之人員，利用職務之機會
，詐取財物罪刑（處有期徒刑三年七月，褫奪公權二年）；固非
無見。
惟查：（一）判決所載之事實與理由，相互牴觸者，即屬判決理
由矛盾，依刑事訴訟法第三百七十九條第十四款之規定，其判決
當然為違背法令。又科刑判決所認定之事實，與其所採用之證據
不相適合，即屬證據上理由矛盾。原判決於事實欄一之(二)認定：
張健男（經原法院前審判刑確定）於任職國防部陸軍總司令部化
學兵署防護組少校參謀官期間（上訴人時為該署少將署長），為
上訴人不法之所有而與上訴人基於犯意之聯絡，利用職務上承辦
動員演訓及核安經費採購黑色及彩色墨水匣各六支之機會，為消
耗所業管之動員演訓經費，要求倡儀企業有限公司（下稱倡儀公
司）業務員覃秀強，開立採購黑色及彩色墨水匣各十二支，金額
合計新台幣（下同）一萬六千八百元之不實發票（即原判決附表
一第2項部分），於民國八十九年六月一日將前開明知不實之事
項登載於其職務上所製作之核銷簽呈公文書，呈由不知情之化參
官王振龍及副署長陳敬強覆核，由上訴人核可判行後，交予該署
主計人員據以辦理請款，足生損害於該署主計人員及監察部門對
於經費審核支用之正確性，並使國軍龍潭財務組以為結報為確實
，陷於錯誤而撥付款項一萬六千八百元；張健男將其中實際購買
之黑色及彩色碳粉匣各六支之貨款八千四百元及未實際交易價額
八千四百元之10％稅金八百四十元交予覃秀強，詐得七千五百六
十元，悉數納入上訴人私帳私用等情。似認定上訴人與張健男基
於共同之犯意聯絡，由張健男向倡儀公司之業務員覃秀強索取金
額不實發票報領動員演訓經費。惟原判決理由採取證人覃秀強證
詞：「與化兵署大部分是與楊晶鳳接洽……；前後兩年交給楊晶
鳳不實發票十多張；…楊晶鳳於單據核銷後，會通知我到化兵署
辦公室將款項交給我……；發票影本號碼AX00000000係我提供給
楊晶鳳的，沒有實際交易」等語（見原判決正本第十九頁理由１
）；則原判決就究竟由何人前去向覃秀強接洽索取發票，其所認
定之事實與理由之說明互相齟齬，有理由矛盾之違法。（二）科
刑判決書記載之犯罪事實，為論罪科刑適用法律之基礎，故凡於
適用法令有關之事項，必須詳加認定明確記載，然後於理由內
明認定犯罪事實所憑之證據及其認定之理由，使事實與理由互相
一致，方為合法。原判決上引事實欄一之(二)，認定張健男基於共
同之犯意聯絡而以原判決附表一第２項之金額不實發票虛報經費
等情，惟理由欄內，就認定張健男以該金額不實發票報結部分係
基於與上訴人有犯意聯絡所為之事實。雖原判決理由說明依證人
彭耀平證稱有向張健男拿過私帳的錢等語；李平貴證稱：與張健
男交接時，張健男有告知如何假結報經費及如何記帳等語之證詞
（見原判決正本第十七頁至第十八頁）；然上開證詞縱屬無訛，
能否證明上開覃秀強所稱之AX00000000號無實際出貨之發票，係
張健男依上訴人之指示或與上訴人基於犯意之聯絡而報結？或所
報結之經費係入上訴人私帳而供其私用？仍存疑問。原判決遽依
上開彭耀平及李平貴之證詞，遽認上訴人此部分有與張健男共同
詐取財物犯行，尚嫌速斷。以上或係上訴意旨所指摘，或為本院
得依職權調查之事項，應認原判決仍有撤銷發回更審之原因。原
判決其他有裁判上一罪關係及明不另為無罪諭知部分，基於審
判不可分之原則，併予發回。
據上論結，應依軍事審判法第二百零六條第一項、第一百九十九
條，刑事訴訟法第三百九十七條，判決如主文。
中    華    民    國  九十七  年    八    月  二十一  日
                      最高法院刑事第八庭
                          審判長法官  林  永  茂
                                法官  吳  昆  仁
                                法官  蘇  振  堂
                                法官  蕭  仰  歸
                                法官  何  菁  莪
      本件正本證明與原本無異
                                      書  記  官
中    華    民    國  九十七  年    八    月  二十八  日
                                                     Ｒ


司法院資訊處製作；財團法人民間司法改革基金會備份。
